【裁判字號】    95,上,84
【裁判日期】    950530
【裁判案由】    撤銷董事會決議
【裁判全文】
臺灣高等法院臺南分院民事判決  95年度上字第84號
上  訴  人  乙○○○
訴訟代理人  甲 ○ ○
被 上 訴人  有龍建設開發股份有限公司
法定代理人  丁 ○ ○
訴訟代理人  丙 ○ ○
上列當事人間請求撤銷董事會決議事件，上訴人對於中華民國95
年3月14日臺灣臺南地方法院第一審判決（94年度訴字第1371號
）提起上訴，本院於95年5月16日言詞辯論終結，判決如下：
      主      文
上訴駁回。
第二審訴訟費用由上訴人負擔。
      事      實
甲、上訴人方面：
一、聲明：(一)原判決廢棄。(二)被上訴人於民國（下同）94年10月
    5日所為之第五次董事會會議決議應撤銷。(三)願供擔保請准
    宣告假執行。
二、陳述：除與原判決記載相同者，茲引用之外，補稱：
  (一)公司法雖無董事會之召集程序，如違反法令或章程時，董事
    得訴請撤銷之明文規定，然董事會會議，就其性質與公司法
    股東會之決議相同，均係決定公司業務之執行之重要決策，
    攸關股東權益；此觀公司法第202條規定公司業務之執行，
    除本法或章程規定應由股東會決議之事項外，均應由董事會
    決議行之自明；本件自得準用或類推適用公司法第189條之
    規定。退言之，如不得準用或類推適用公司法第189條之規
    定，因公司屬社團法人，董事會與社團總會相類，依據民法
    第56條之規定，其召集程序或決議方法如違反法令或章程時
    ，亦得於法定期間內請求法院撤銷其決議。
  (二)被上訴人於94年10月5日召開第五次董事會，上訴人於同年9
    月30日收到開會通知，期間不足7日，違反公司法第204條之
    規定，且94年10月5日上午10時10分，上訴人與被上訴人間
    給付股利事件於本院開庭，進行言詞辯論，被上訴人明知此
    事，故意選擇同一時段召開董事會，顯係故意排除上訴人出
    席董事會，剝奪其發表董事意見之權利，被上訴人召集程序
    有瑕疵，爰起訴請求撤銷該次會議之決議。
三、證據：援用第一審所提證據。
乙、被上訴人方面：
一、聲明：上訴駁回。
二、陳述：除與原判決記載相同者，茲引用之外，補陳：
    本件召開董事會有依公司章程程序開會，沒有不法的情事，
    上訴人的陳述不實在。
三、證據：援用第一審所提證據。
      理      由
一、上訴人主張：伊係被上訴人之董事，被上訴人於94年10月5
    日召開第五次董事會，伊遲至同年9月30日始收到開會通知
    ，違反公司法第204條，董事會應於7日前通知之規定，且會
    議之同一時間，亦係本院審理兩造間給付股利事件之言詞辯
    論期日，被上訴人明知會議時間與開庭時間重疊，上訴人無
    法出席董事會，顯見被上訴人係故意選定上開時間召開董事
    會，以排除上訴人與會發表意見，被上訴人召集程序有瑕疵
    ，爰請求撤銷被上訴人於94年10月5日所為之第五次董事會
    會議決議等語。
二、被上訴人則以：擇定94年10月5日上午召開董事會，係因大
    多數董事當天有空，非刻意安排，上訴人已於會議前5日收
    到開會通知，有時間委任其他董事與會，其權利不受影響，
    公司法就董事會決議瑕疵並無明文規定得訴請撤銷，亦無準
    用公司法第189條之規定，上訴人不得提起本件訴訟，且當
    天董事會討論事項，乃修改公司章程第5條及第6條，經董事
    多數決通過，又不影響上訴人權利等語，資為抗辯。
三、經查：
  (一)按形成判決，因直接足生創設、變更或消滅法律關係之效力
    ，故形成之訴，限於法律有明文規定時，始得為之，否則不
    得任意提起（最高法院71年度臺上字第4010號判決、77年度
    臺上字第1484號判決意旨參照）。又撤銷會議決議之訴係屬
    形成訴訟，依照前揭說明，須法有明文規定時方得提起。查
    上訴人請求撤銷被上訴人於94年10月5日第五次董事會會議
    決議，屬於形成之訴，須上訴人有提起形成訴訟之法律依據
    始得為之，而依上訴人之起訴狀、上訴理由狀所載內容，及
    於原審、本院言詞辯論時之陳述，其均未具體主張在實體法
    上有何得提起本件形成之訴之權利。
  (二)再者，依公司法第189條所定得以訴請法院撤銷決議之情形
    ，係以公司股東會之召集程序或決議方法，違反法令或章程
    者為限，董事會或監察人會議之決議與上開情形並不相符，
    公司法亦無董事會決議或監察人會議決議得訴請撤銷之規定
    ，且董事會或監察人會議與股東會性質不同，自無從準用或
    類推適用公司法第189條之規定（最高法院93年度臺上字第2
    212號判決參照）。可知上訴人並無提起形成訴訟之法律依
    據，是上訴人主張被上訴人於94年10月5日所為之第五次董
    事會會議決議應撤銷，即非可採。
四、從而，上訴人並無提起形成訴訟之法律依據，其逕行提起本
    件訴訟，為法所不許，應予駁回。上訴人雖聲請供擔保請准
    宣告假執行，惟本件上訴人所提起之撤銷董事會決議之訴，
    為形成之訴，不生強制執行之問題，自無為假執行宣告之餘
    地，且其受敗訴判決，應併予駁回。原審為上訴人敗訴判決
    ，並駁回其假執行之聲請，核無違誤，上訴意旨求予廢棄改
    判，為無理由，應予駁回。
五、據上論結，本件上訴為無理由，依民事訴訟法第449條第1項
    、第78條，判決如主文。
中    華    民    國    95    年     5    月    30    日
                  民事第二庭    審判長法  官  丁振昌
                                      法  官  李文賢
                                      法  官  吳上康
上為正本係照原本作成。
如對本判決上訴，須於判決送達後20日內向本院提出上訴狀，未
表明上訴理由者，應於上訴後20日內，向本院提出理由書（須附
繕本）。
中    華    民    國    95    年     5    月    30    日
                                      書記官  易慧玲
                                                  Ｊ


司法院資訊處製作；財團法人民間司法改革基金會備份。
